臺灣板橋地方法院刑事判決　　　　　　　95年度易字第1808號
公　訴　人　臺灣板橋地方法院檢察署檢察官
被　　　告　乙○○
　　　　　　丙○○
　　　　　　丁○○
上列3人共同
選任辯護人　丁俊文律師
　　　　　　黃章典律師
　　　　　　湯舒涵律師
上列被告因偽造文書等案件，經檢察官提起公訴（95年度偵續字
第130號），本院判決如下：
    主  文
乙○○、丙○○、丁○○均無罪。
    理  由
一、公訴意旨略以：被告乙○○與告訴人己○○原均係稹捷實業
    股份有限公司（下稱稹捷公司）之股東，並分別擔任慎捷公
    司之董事長及董事職務，被告乙○○明知告訴人己○○並未
    同意轉讓其所持有之稹捷公司股份予被告丙○○及庚○○（
    已歿），且稹捷公司亦未於民國88年11月30日實際召開股東
    臨時會、董事會議，竟與被告丙○○、丁○○及庚○○等人
    共同基於偽造文書之犯意，於不詳時、地，製作不實之稹捷
    公司88年11月30日股東臨時會議紀錄、董事會議紀錄、股東
    名簿，偽造「出席股東代表發行股份9500股」、「原董事己○○持股已全數轉讓，依公司法規定自然解任」、「經選任
    結果辛○○、戊○○、丙○○等三人為董事；甲○○為監察
    人」及「經互推結果由乙○○為董事長」等不實事項，向經
    濟部中部辦公室申請辦理慎捷公司之變更登記而行使之，足
    生損害於己○○、壬○○及經濟部公司登記資料之正確性。
    另被告丁○○明知稹捷公司於91年10月21日即已解散並清算
    完畢，且向主管機關辦妥解散登記，其後稹捷公司亦未再辦
    理設立登記，依法不得以公司名義為法律行為，竟仍於92年
    7 月14日，以稹捷公司名義委任黃章典、朱柏璁律師擔任告
    訴代理人，於同年9 月23日提出委任狀於臺灣板橋地方法院
    。因認被告乙○○、丙○○與丁○○所為，均係犯刑法第
    216 條、第215條行使業務上登載不實文書罪嫌及同法第214
 　 條使公務員登載不實罪嫌；被告丁○○另違反公司法第19條
　　第2 項之罪嫌。
二、按犯罪事實應依證據認定之，無證據不得認定犯罪事實；不
    能證明被告犯罪者，應諭知無罪之判決，刑事訴訟法第154
    條第2 項、第301 條第1 項分別定有明文。且事實之認定應
    憑證據，如未能發現相當證據，或證據不足以證明，自不能
    以推測或擬制之方法，為裁判之基礎。認定不利於被告之事
    實，需依積極證據，茍積極證據不足為不利於被告事實之認
    定時，即應為有利於被告之認定，更不必有何有利之證據。
    又刑事訴訟上證明之資料，無論其為直接證據或間接證據，
    均須達於通常一般人均不致於有所懷疑，而得確信其為真實
    之程度，始得據為有罪之認定，若其關於被告是否犯罪之證
    明未能達此程度，而有合理性懷疑之存在，致使無從形成有
    罪之確信，根據「罪證有疑，利於被告」之證據法則，即不
    得遽為不利被告之認定，其以情況證據（即間接證據）斷罪
    時，尤須基於該證據在直接關係上所可證明之他項情況事實
    ，本乎推理作用足以確證被告有罪，方為合法，不得徒憑主
    觀上之推想，將一般經驗上有利被告之其他合理情況逕予排
    除〔最高法院76年台上字第4986號、32年度上字67號判例意
    旨參照〕。另按告訴人之告訴，係以使被告受刑事追訴為目
    的，其指訴是否與事實相符，仍應調查其他證據，以資審認
    ，即須藉由補強證據之存在，以增強或擔保告訴人陳述之證
    明力，必被害人所述被害情形，無瑕疵可擊，且就其他方面
    調查，又與事實相符，始足據為有罪判決之基礎（最高法院
    87年度台上字第2176號、81年度台上字第3539號判決意旨參
    照）。
三、本件公訴人認被告乙○○、丙○○、丁○○涉犯上開罪嫌，
    無非以：(一)、被告乙○○、丁○○之供述；(二)、告訴人己○○之指訴；(三)、證人戊○○、癸○○之證述；(四)、稹捷公司
    88 年11 月30日股東名簿、股東臨時會記錄、董事會紀錄稹
    捷公司各1 份、經濟部公司基本資料查詢單1 紙、委任書狀
    1 紙為其主要論據。訊據被告乙○○、丙○○、丁○○均堅
    詞否認有何前揭犯行，被告乙○○辯稱：我是稹捷公司董事
    長，己○○是董事，我和己○○於88年間有點誤會，他表示
    倦勤遞出辭呈，我們公司有不成文規定「人在股在」，所以
    己○○必須轉讓其股份，由我和甲○○來承接。己○○退股
    時，還不知道股份價值的百分比，必須至隔年3 、4 月才知
    道，但一定會超過100 萬元，因此公司先給付新台幣（下同
    ）100 萬元予己○○，此款項並非借款。己○○辭職是件大
    事，於是通知股東回國開會，我於88年11月30日確實有召開
    股東臨時會及董事會，二者是一起開的，當時參加人員有戊○○、甲○○及我3 人，甲○○代理庚○○、我代理丙○○
    參加，稹捷公司就是我們幾個人，所以依照往例，開會都是
    由我以電話通知，代理沒有委託書，開會也沒有簽到，當天
    互推董事，會議紀錄如何做成我不記得，但平常都是作成決
    議後，由我將決議要點交給丁○○打字。我們於88年股東盈
    餘分配時就清楚指出己○○只分配到88年10月間，己○○當
    時並無意見，事隔數年亦無異議，但來己○○與戊○○在中
    國寧波市合夥經營公司，與稹捷公司有競爭關係，嗣後戊○○因為入侵稹捷公司電腦，經我們提出告訴並經法院判刑，
    現在最高法院審理中。我認為本件係告訴人依戊○○提供之
    資料挾怨報復，另檢舉我們逃漏稅，使我無法專心在中國工
    作等語。另被告丁○○辯稱：我是乙○○的堂妹，於88年間
    在稹捷公司擔任會計，平常公司開會都是股東自行連絡，沒
    有發開會通知、委託書等書面資料。88年11月30日確實有開
    會，出席者有乙○○、戊○○、甲○○3 人，他們在一間會
    議室內開會，與外面辦公室有玻璃隔間，我可以看見開會的
    情形，但我沒有參與開會，會後他們將開會結論草稿給我打
    字，我忘記何人交給我的，平常是乙○○或戊○○交給我打
    字。己○○於88年10月間離職，離職原因不清楚，通常我不
    過問公司的事情。後來我擔任稹捷公司的董事長，因為乙○○經常在國外，而公司處理事務時常需要董事長簽名，所以
    乙○○就請我當董事長。稹捷公司告戊○○的案子，在稹捷
    公司尚未解散之前就已經開始了，後來公司解散後，我以稹
    捷公司清算人名義繼續進行訴訟，清算程序由會計師通知我
    須做何事，我就照著做，清算程序何時結束我不清楚等語。
    另被告丙○○辯稱：我是乙○○的父親，曾經擔任稹捷公司
    的董事，並無出資，我將證件、印章等物交給乙○○去辦理
    登記，公司業務我並未參與，都是授權乙○○去處理。88年
    11月30日公司開股東臨時會及董事會，我因為身體不舒服沒
    有出席，我授權乙○○去開會，公司開會我沒有參加過，我
    有聽過己○○這名字，他為何退出公司，我不清楚等語。
四、查稹捷公司於77年9 月6 日申請設立登記，股東及董事歷經
    多次更迭，其中依88年5 月25日股東名簿之記載，登記股東
    為乙○○（3,950 股）、戊○○（3,120 股）、壬○○（
    200 股）、甲○○（1,530 股）、癸○○（300 股）、子○○（200 股）、己○○（700 股）；並改選董、監事，董事
    為乙○○、戊○○、己○○，董事互推乙○○為董事長，監
    察人為甲○○。另依88年11月30日股東名簿之記載，登記股
    東為乙○○（3,950 股）、戊○○（3,120 股）、甲○○（
    1,530 股）、癸○○（300 股）、子○○（200 股）、丙○○（450 股）、庚○○（450 股）；經重新選任董監事，董
    事為乙○○、戊○○、丙○○，董事互推乙○○為董事長，
    監察人為甲○○，此經本院調閱台灣省政府建設廳第三科稹
    捷公司案卷（公司統一編號為00000000）屬實，且有上開卷
    宗影本附卷可佐。而告訴人己○○於88年10月4 日，以「休
    養」為離職原因，填具「員工離職申請書」，經被告乙○○
    於同年10月5 日核准，離職日為同年10月31日，此有員工離
    職申請書影本1 份在卷可稽。另稹捷公司於89年1 月28日支
    付100 萬元予告訴人己○○。嗣於89年3 月25日召開稹捷公
    司88年度股東會，其「88年度股東會議紀錄」載明88年12月
    31日資產負債表業主權益總額（100%）為133,390,309 元，
    每1%所代表之股東權益價值為1,333,903 元，告訴人己○○
    出讓持有之9%股份，因此告訴人所得股權為1,333,903 元×
    9 ＝12,005,127元，扣除89年1 月28日已支付之100 萬元，
    應於3 月底支付11,005,127元，此有88年度股東會議紀錄影
    本1 份在卷可憑。告訴人己○○嗣於89年3 月25日簽署「股
    份轉讓書」，表示出讓所有股份900 股予稹捷公司，轉讓股
    價為12,005,127元，嗣後稹捷公司已將告訴人應得股款已全
    部付清，此有股份轉讓書影本1 份在卷可稽。又稹捷公司於
    90年5 月16日發現其電子郵件收發有異狀，經該公司電腦工
    程師處理後，發現該公司郵件伺服器遭入侵，遂向法務部調
    查局台北市調查處（下稱台北市調處）報案後，該處移送台
    灣板橋地方法院檢察署檢察官偵查，檢察官於91年4 月26日
    以戊○○、癸○○於90年5 、6 月間，以電腦連結網路上網
    ，進入稹捷公司郵件伺服器內，侵犯稹捷公司通信祕密等犯
    罪事實起訴，經本院於93年4 月14日以91年度訴字第1028號
    判決，判處戊○○、癸○○共同連續違反專用電信處理之通
    信，以得以非法之方法侵犯他人通信祕密未遂，各處有期徒
    刑6 月，如易科罰金，以銀元300 元折算1 日；上訴後，經
    台灣高等法院於91年5 月10日以91年度上易字第1197號判決
    上訴駁回，現上訴最高法院審理中，此有上開判決書影本2
    份在卷可稽。又稹捷公司於91年4 月8 日召開臨時股東會及
    董事會，選任董、監事，並由董事選任被告丁○○擔任董事
    長。稹捷公司於91年10月16日申請解散登記，並於同年10月
    15日選任被告丁○○為清算人，經濟部於91年10月21日准予
    解散登記。清算人即被告丁○○於92年2 月17日向本院聲請
    清算完結，經本院於92年5 月1 日以板院通民司字第59號函
    准予備查。被告丁○○於92年7 月14日，以稹捷公司名義委
　　任黃章典、朱柏璁律師為告訴代理人，並於同年9 月23日提
  　出於本院等情，業經本院調閱稹捷公司案卷及本院92年度司
　　字第59號呈報清終結卷宗屬實，復有稹捷公司股東名冊、臨
  　時股東會議事錄、董事會議事錄、經濟部函、稹捷公司解散
　　登記申請書、股東臨時會議記錄、委任書等影本附卷可佐。
  　且公訴人、被告3 人、告訴人對於上開事實復不爭執，自堪
    信為真實。由此可知，稹捷公司88年5 月25日與88年11月30
    日股東名簿及董事、監察人名單，兩者差異在於告訴人己○○及其妻壬○○不再擔任股東、董事，其等分別持有股份70
    0 股、200 股，合計900 股，為新任董事丙○○、庚○○所
    有，2 人各持有450 股。以上股份之轉讓於稹捷公司88年11
    月30日股東臨時會議紀錄、董事會議紀錄、股東名簿記載明
    確，因此稹捷公司於88年11月30日究竟有無召開股東臨時會
    及董事會，或被告等人明知並未開會而製作不實之會議紀錄
    ，為本案首應審究之重點。再者，告訴人己○○於88年10月
    4 日填具「員工離職申請書」，經被告乙○○批准而於同年
    10月31日離職，嗣於89年3 月29日簽署「股份轉讓書」，則
    告訴人於88年10月間離職時即轉讓股份之意思，並同意稹捷
    公司召開股東會處理其股份事宜，或於89年3 月29日始有轉
    讓股份之意？另稹捷公司於89年3 月25日召開之股東會，其
    「88年度股東會議紀錄」載明告訴人己○○分配盈餘至88年
    10月31日止，是否因告訴人已於88年10月間離職並轉讓股權
    ，因此股權僅分配至上開期日？或因被告乙○○拒絕其分配
    ，告訴人迫於無奈始接受？再稹捷公司於89年1 月28日支付
    100 萬元予告訴人己○○，究竟是稹捷公司股權價值須至89
    年3 、4 月間始能算出，因此先支付100 萬元股款予告訴人
    ？或是告訴人向稹捷公司借款之金額？另被告丁○○有無於
    稹捷公司解散登記並清算完結後，再委任律師為告訴代理人
    ？又其行為有無違反公司法第19條之規定？以上均為本案次
    應審究之重點。
五、就被告乙○○、丙○○、丁○○被訴涉犯刑法行使業務上登
    載不實文書罪及使公務員登載不實罪部分：
　(一)就稹捷公司於88年11月30日有無召開股東臨時會及董事會
      乙節，被告乙○○、丁○○均到庭以證人身份證稱：乙○○、戊○○、甲○○3 人於88年11月30日，在稹捷公司之
　　　會議室內開會，開會後乙○○將開會結論草稿交予丁○○
　　　打字等語〔見本院96年5 月25日審判筆錄〕。而證人甲○○到庭結證稱：我原來任職於稹捷公司，負責管理在中國
　　　大陸之工廠，於91年7 、8 月間離職，稹捷公司的真正股
  　　東就是我、乙○○、戊○○、己○○4人，因為當時公司
　　　法規定股份有限公司須有7 人才能成立，所以除了以上4
  　　名股東外，其餘股東只是掛名。我們每年會召開一次股東
　　　會議來分配盈餘，時間是在過完年後召開，地點都是在稹
  　　捷公司的會議室內，都是大家以電話通知約定時間，開會
　　　時都沒有簽到，也沒有紀錄人員在旁紀錄，通常是股東達
  　　成共識後，會寫了一張明細請公司員工例如丁○○打成紀
　　　錄後，再拿給我們簽名。於88年間曾召開2 次會議，第1
　　　次是己○○要離職，這是一件大事，乙○○從澳洲打電話
　　　到中國大陸給我，我才趕回台灣參加開會，全部股東包括
　　　己○○均有出席，討論有關己○○股份有何人承接，戊○○因為身體欠佳之緣故，由我和乙○○承接，本次入出境
  　　日期自88年10月2 日起至同年10月5 日止；第2 次是針對
    　己○○離職後，改選董、監事召開股東會，這次只有我、
　　　乙○○、戊○○3 人出席，入出境日期自88年11月28日起
  　　至同年12月2日止等語〔見本院96年5月25日審判筆錄第35
　　　頁至37頁〕。查證人甲○○先於88年10月2 日入境、同年
  　　10月5 日出境，嗣於88年11月28日入境、同年12月2 日出
　　　境；又被告乙○○於88年10月2 日入境、同年10月6 日出
  　　境，此有內政部入出國及移民署96年1 月3 日移署資處雲
　　　字第09610600070 號函及所附入出國日期證明書2 份在卷
  　　可憑，是證人甲○○證述其於88年間因己○○離職及改選
　　　董、監事，先後2 次返台開會，與上開入出國證明資料相
  　　符，亦與被告乙○○、丁○○供述之情節相符，並無齟齬
　　　之處，尚無瑕疵可指，堪以採信。
　(二)雖證人戊○○到庭結證稱：我於77年間即為稹捷公司之股
      東，該公司開股東、董事會議，會先以電話通知所有股東
      開會時間，地點在公司會議室內，開會時會先簽到，通常
      由乙○○或丁○○紀錄，稹捷公司88年11月30日股東臨時
      會及董事會，我沒有接到通知，也沒有參加過等語〔見本
      院96年5月25日審判筆錄第20、21頁〕。惟遍查台灣省政
　　　府建設廳稹捷公司案卷，除於91年4 月8 日召開之董事會
  　　會議，與會者有簽名外，其餘開會均無簽名。就91年4 月
　　　8 日與會者有簽名部分，被告丁○○供稱：（問：你們於
　　　91年4 月8 日董事會開會時有簽到，為何於88年11月30日
  　　開會沒有簽到？）公司變更登記時，會計師會通知我們提
    　供何種文件，我們就提供何文件，之前開會都沒有簽到，
      因為會計師沒有要求，但有其中1 年會計師有要求簽到的
      文件等語〔見本院96年8 月2 日審判筆錄第17頁〕；另證
      人甲○○結證稱：（問：為何91年4 月8 日這次開會有簽
      到？）這是我的筆跡沒錯，但是我沒有印象，從來開會都
      沒有簽名等語〔見本院96年5 月25日審判筆錄第35頁〕。
      被告丁○○上開供述與一般公司委由會計師處理變更登記
      事宜之情相符，尚符常情，而證人甲○○上開證述，亦與
      事後補簽之情相符，均可採信。反之，證人戊○○證稱每
      次開會均要簽名，與上開公司登記資料不符，顯有瑕疵可
      指。又證人甲○○於88年11月28日入境、同年12月2 日出
      境，被告乙○○於88年11月28日入境、同年12月3日出境
　　　，證人戊○○於88年6 月25日入境、同年12月23日出境，
  　　此有內政部入出國及移民署96年1 月3 日移署資處雲字第
　　　09610600070 號函、96年6 月5 日移署資處伶字第096106
　　　83280 號及所附入出國日期證明書各2 份在卷可憑，可知
  　　被告乙○○及證人甲○○、戊○○3 人於88年11月30日均
　　　在台灣。參以證人甲○○負責管理稹捷公司在中國大陸之
  　　工廠，人數約有一千多人，且其家人包括太太、小孩均在
    　中國，倘返回台彎開會，公司亦須花費一筆費用，故證人
      甲○○不能隨意離開中國大陸之工廠等情，業據被告乙○○以證人身份證述明確。另被告乙○○時常出國，當時亦
      返台，且二人停留時間僅數天之情，均為雙方所不爭執，
　　　是被告供稱甲○○於88年11月28日入境、同年12月2 日出
  　　境，目的係專程回台開會等語，符合事理，堪以採信。反
　　　之，證人戊○○證稱其未參加88年11月30日股東臨時會及
  　　董事長云云，較難採信。再查，稹捷公司於90年5 月間，
　　　發現其電子郵件收發有異狀，經該公司電腦工程師處理後
  　　，發現該公司郵件伺服器遭入侵，遂向台北市調處報案後
　　　，該處移送台灣板橋地方法院檢察署檢察官偵查，檢察官
  　　於91年4 月26日以戊○○、癸○○於90年5 、6 月間，以
    　電腦連結網路上網，進入稹捷公司郵件伺服器內，侵犯稹
      捷公司通信祕密等犯罪事實起訴，經本院於93年4 月14日
      以91年度訴字第1028號判決，判處戊○○、癸○○共同連
      續違反專用電信處理之通信，以得以非法之方法侵犯他人
      通信祕密未遂，各處有期徒刑6 月，如易科罰金，以銀元
      300 元折算1 日；上訴後，經台灣高等法院於91年5 月10
      日以91年度上易字第1197號判決上訴駁回，現上訴最高法
      院審理中，此有上開判決書影本2 份在卷可稽。又證人戊○○於91年間，以被告乙○○、丁○○及案外人丑○○涉
      犯背信罪，對以上3 人提起自訴及附帶民事訴訟，經本院
      於91年3 月25日以91年度自字第77號判決自訴不受理確定
      ，另於91年7 月8 日以91年度重訴字第400 號民事裁定駁
      回，亦有本院判決書及裁定各1 份在卷可參。可見證人戊○○與被告乙○○、丁○○等人昔日互有糾紛而對簿公堂
      ，積怨已深，證人戊○○所為證詞是否偏頗，容有可疑之
      處，其證詞尚難遽以採信。反之，證人甲○○與被告乙○○、丁○○、告訴人戊○○等人同為稹捷公司之股東，具
      有同事關係，相互間並無糾紛，亦為雙方所不爭執。綜合
      以上諸情，兩相比較，證人甲○○之證述較為可採。因此
      ，稹捷公司於88年11月30日確有召開股東臨時會及董事會
      ，被告乙○○及證人戊○○、甲○○參加開會乙節，堪以
      採信。
　(三)告訴人己○○於88年10月4 日填具「員工離職申請書」，
      而證人甲○○於88年10月2 日入境、同年10月5 日出境，
  　　被告乙○○於88年10月2 日入境、同年10月6 日出境，此
　　　有員工離職申請書及內政部入出國及移民署96年1 月3日
　　　移署資處雲字第09610600070 號函及所附入出國日期證明
  　　書各1 份在卷可憑，是證人甲○○證稱乙○○自澳洲打電
    　話給伊回台開會，討論告訴人己○○辭職後股權移轉問題
      等語，符合事理，且與上開資料相契合，應可採信。又稹
      捷公司人員與股東關係，係採取「人在股在，人不在，股
      退掉」之原則，業據證人甲○○證述明確〔見本院96年5
      月25日審判筆錄第37頁〕，核與被告乙○○供述之情節相
      付，亦堪採認。從而，稹捷公司股東乙○○、戊○○、甲○○、己○○於88年10月初某日，開會討論告訴人己○○
      辭職後，其股份由被告乙○○及證人甲○○承接，因此稹
      捷公司於88年11月30日召開股東臨時會及董事會後，其會
      議紀錄記載「出席股東代表發行股份9,500 股」、「原董
      事己○○持股已全數轉讓，依公司法規定自然解任」、「
      經選任結果辛○○、戊○○、丙○○等三人為董事；甲○○為監察人」及「經互推結果由乙○○為董事長」等事項
  　　，即非不實。至於告訴人己○○於89年3 月29日始簽署「
　　　股份轉讓書」乙節，告訴人己○○於88年10月間離職後其
  　　股份由被告乙○○及證人甲○○承接，惟其股份百分比及
    　價值若干，須待隔年3 、4 月間始能計算出來，因其數目
      一定超過100 萬元，故稹捷公司先給付新台幣100 萬元予
      告訴人己○○等情，業據被告乙○○、證人甲○○證述明
      確，且互核一致。衡諸公司上一年度之資產負債狀況、盈
      餘若干、股權價值為何，須至次日結算後始得計算知悉，
      此為一般公司處理原則。況告訴人己○○亦自承：「通常
      集團都會在隔年3 月左右開會，討論整個集團的全年分配
      .... 」 、「整個CASTER LIGHTING INC.集團陸續成立幾
      家公司，台灣方面就是稹捷公司，另一家是卡師特公司，
   　 中國大陸及海外也有，工廠也屬於集團的一部分，幾家海
      外公司是作為財務操作而成立，整個海外公司投資部分股
      東都是匿名，所以稹捷公司股東持股的比例作為整個集團
      持股比例的代表。」等語〔見本院96年5 月25日審判筆錄
      第6 、7 頁〕，可知稹捷公司確於次年3 、4 月間討論上
      一年度之股利分配事宜。再者，告訴人己○○於89年3 月
      25日填具「股權轉讓書」，載明出讓所有股份900 股，轉
      讓價款共計12,005,127元，此數目並非概略之整數，顯係
　　　基於稹捷公司89年3 月25日股東會議之決議，而該會議紀
  　　錄記載88年12月31日資產負債表業主權益總額（100%）為
　　　133,390,309元，每1%所代表之股東權益價值為1,333,
　　　903元，告訴人己○○出讓持有之9%股份，因此告訴人所
　　　得股權價值為1,333,903 元×9 ＝12,005,127元，扣除89
  　　年1 月28日已支付之100萬元，應於3月底支付11,005,127
　　　元，此有88年度股東會議紀錄影本1份在卷可憑。可知告
　　　訴人於88年3 月25日填具「股份轉讓書」，係基於稹捷公
  　　司於同日召開之股東會議決議；而股東會議所提告訴人股
　　　權移轉金額，係經過稹捷公司依據上年度公司之財務狀況
　　　計算而得，尚難以告訴人於88年3 月25日填具「股份轉讓
 　　 書」，即認被告於88年3 月25日才有移轉股份之意。被告
　　　乙○○上開辯稱告訴人於88年10月間離職時即有移轉股權
  　　之意，惟股權價值若干須至次年3 、4 月間始能計算出之
　　　情，符合常理，堪以採信。
　(四)至於告訴人己○○雖主張稹捷公司於89年1月28日給付予
      己○○之100萬元並非轉讓股權之對價，而係告訴人己○○向稹捷公司之借款云云。惟依上開稹捷公司88年度股東
      會議記錄之記載，告訴人己○○可得股權價款為1,333,
      903 元×9 ＝12,005,127元，扣除89年1 月28日已支付之
      100 萬元，尚可分得11,005,127元。依該記錄之文義解釋
      ，並無借款抵銷之意，而係告訴人股權款項之部分給付，
      是告訴人主張借款乙節，並無依據。況告訴人於88年10月
      間既已辭職，其向稹捷公司借款100 萬元，理應有借據等
      書面契約，惟告訴人迄未提出上開100 萬元係借款之證據
      資料，其主張已難採認。又依稹捷公司89年3 月25日股東
      會議紀錄，除告訴人己○○之盈餘分配至離職日（88年10
      月31日）外，其餘股東皆分配至88年12月31日止，此有上
      開股東會議記錄在卷可稽，可知告訴人於88年10月31日離
      職時即有轉讓股權之意。告訴人己○○雖於本院審理時證
      稱：整個公司、集團之財務操控，包括公司大小章都在乙○○手中，89年3 月25日參加股東會之股東有我、乙○○
      、甲○○、戊○○4 人，當天乙○○要求我退股，他說今
      年公司賺錢你不賣股，他無法把握公司以後也賺錢，由於
      他主導一切，其他人又不幫我說話，我心生畏懼才答應；
      乙○○逼我簽一份文件，簽完之後就被請離開公司云云。
      惟證人甲○○到庭結證稱：89年3 月25日股東會分派盈餘
      ，己○○就結算方法及金額並無意見，也沒有發生爭執，
      當天事後我們還去吃飯；（問：開會當天，乙○○對己○○說如果現在不賣股票，將來不保證會賺錢？）不可能等
      語〔見本院95年5 月25日審判筆錄第40頁〕。衡諸告訴人
      己○○係成年人，為稹捷公司之股東，且擔任該公司之業
　　　務經理，商務經驗豐富，倘其事先並無轉讓股份之意，僅
  　　因被告乙○○要求其退股，即心生畏懼而簽署轉讓股份之
    　文件，實有違常情。況告訴人己○○倘受被告乙○○如上
　　　之不公平對待，何以事後多年來均無爭執，迨證人戊○○
  　　等人與被告乙○○有訴訟上糾紛，遲至93年7 月底始提出
    　告訴，此亦有違常情。再者，證人戊○○雖本院審理時證
　　　稱89年3 月25日當天現場有爭執，己○○在現場有爭取，
  　　但乙○○不同意云云〔見本院96年5月25日審判筆錄第23
　　　頁〕。惟證人戊○○於另案自訴時供承：被告乙○○於89
  　　年3 月25日合夥人會議上，提出減少上開盈餘之不實財務
    　報表進行分派，自訴人等合夥人當時均不疑有他，完全信
　　　任被告乙○○分派金額.... 」 等語〔參被告所提被證二
  　　之台灣高等法院91年度上易字第1197號判決所載被告93年
　　　10月26日答辯狀〕。是證人戊○○前後證述不一，難以採
　　　信。從而，告訴人己○○確於88年10月間辭職時，即有移
　　　轉股權之意，迨89年3 月15日稹捷公司召開股東會，簽署
　　　股權轉讓書，確定其股權比例及金額之情，堪以認定。
　(五)被告丙○○係被告乙○○之父親，稹捷公司於88年11月30
  　　日召開臨時股東會，重新選任董、監事，選任乙○○、戊○○、丙○○為董事，甲○○為監察人，已如前述。當天
      參加開會者，僅被告乙○○、證人戊○○、甲○○3 人，
      其中被告乙○○代理丙○○、證人甲○○代理庚○○之情
      ，業據被告乙○○到庭證述明確，核與稹捷公司股東臨時
      會記錄記載「股東人數及代表已發行股數計5 人，代表已
      發行股份9,500 股」等語相符。而被告丙○○年紀已大，
      應其兒子乙○○請託擔任稹捷公司董事，其全權委託被告
      乙○○辦理董事登記，從未參加公司開會，亦未參與公司
      業務等情，業據被告丙○○於本院審理時供述明確，核與
      被告乙○○、丁○○及證人甲○○證述之情節相符。衡諸
      被告丙○○年紀已大，對於法院進行交互詰問時當事人所
      詰問之問題，多不瞭解而難以回答，被告丙○○上開所辯
      ，堪以採信。被告丙○○既應被告乙○○之請託擔任稹捷
      公司董事，惟被告丙○○全權授權被告乙○○處理，從未
      參與任何開會，亦未參與公司業務，是被告丙○○對於88
      年10月30日有無開會？有無製作不實之會議紀錄？有無以
      不實內容申請公司變更登記等事項，均無從知悉。因此，
      公訴人僅因被告丙○○擔任稹捷公司董事，即認其與被告
      乙○○、丁○○間有共犯關係，自嫌速斷。
　(六)綜上所述，告訴人己○○原係稹捷公司之股東，擔任業務
  　　經理之職務，於89年10月4 日提出辭呈，自同年10月31日
    　起離職，並有轉讓股權之意，惟其股份比例及股權價值若
　　　干，須待次年3 、4 月間始能計算出。被告乙○○、告訴
  　　人己○○及證人戊○○、甲○○於88年10月初某日，開會
    　協議告訴人己○○及其妻壬○○之股份總計900 股，轉讓
      予被告乙○○及證人甲○○，被告乙○○部分登記在其父
      親丙○○名下、證人甲○○部分登記在其弟庚○○名下。
      告訴人己○○既已辭職，並轉讓股份，稹捷公司於88年11
      月30日召開股東臨時會及董事會，由股東即被告乙○○、
      證人戊○○、甲○○3 人參加開會，另被告乙○○代理丙○○、證人甲○○代理庚○○（股東乙○○、戊○○、甲○○、丙○○、庚○○5 人股份共計9,500 股）。會議中
      重新選任董、監事，選任乙○○、戊○○、丙○○為董事
      ，甲○○為監察人。稹捷公司迨股份比例及股權價值計算
      出後，告訴人己○○於89年3 月25日簽署「股份轉讓書」
      ，而稹捷公司亦於同年3 月25日召開88年度股東會，確認
    　告訴人己○○出讓持有之9%股份，其所得股權為1,333,
 　   903 元×9 ＝12,005,127元，扣除89年1 月28日已支付之
      100 萬元，稹捷公司應於3月底支付11,005,127 元等情，
　　　均堪以認定。從而，稹捷公司88年11月30日股東臨時會及
  　　董事會會議紀錄記載「出席股東代表發行股份9,500股」
　　　、「原董事己○○持股已全數轉讓，依公司法規定自然解
  　　任」、「經選任結果辛○○、戊○○、丙○○等三人為董
　　　事；甲○○為監察人」及「經互推結果由乙○○為董事長
  　　」等事項，並非不實，其向經濟部中部辦公室申請辦理稹
　　　捷公司之變更登記而行使之，自不生刑法第216 條、第
  　　215 條行使業務上登載不實文書罪嫌及同法第214條使公
　　　務員登載不實罪嫌之問題，自不成立上開罪責。
六、就被告丁○○被訴違反公司法第19條第1項之罪嫌部分：
　(一)查稹捷公司於91年4 月8 日召開臨時股東會及董事會，選
  　　任董、監事，並由董事選任被告丁○○擔任董事長。稹捷
    　公司於91年10月間申請解散登記，並於同年10月15日選任
      被告丁○○為清算人，經濟部於91年10月21日准予解散登
      記。清算人即被告丁○○於92年2 月17日向本院聲請清算
      完結，經本院於92年5 月1 日以板院通民司字第59號函准
      予備查。而稹捷公司於90年5 月間發現其電子郵件收發有
      異狀，經該公司電腦工程師處理後，發現該公司郵件伺服
　　　器遭入侵，遂向法務部調查局台北市調處報案後，該處移
  　　送台灣板橋地方法院檢察署檢察官偵查，檢察官以戊○○
    　、癸○○於90年5、6 月間，以電腦連結網路上網，進入
　　　稹捷公司郵件伺服器內，侵犯稹捷公司通信祕密等犯罪事
  　　實起訴。被告丁○○於92年7 月14日，以稹捷公司名義委
    　任黃章典、朱柏璁律師為告訴代理人，並於同年9 月23日
　　　提出於本院等情，業經本院調閱稹捷公司案卷及本院92年
      度司字第59號呈報清終結卷宗屬實，復有稹捷公司股東名
　　　冊、臨時股東會議事錄、董事會議事錄、經濟部函、稹捷
  　　公司解散登記申請書、股東臨時會議記錄、委任書等影本
　　　附卷可佐。因此，檢察官認稹捷公司於91年10月21日已清
  　　算完畢，容有誤會，應予更正。惟稹捷公司辦妥解散登記
    　並清算完結後，被告丁○○再以稹捷公司名義委任黃章典
      、朱柏璁律師為告訴代理人，並將委任狀提出於法院之情
      ，固堪以認定。
　(二)惟按公司法第19條第1 項規定：「未經設立登記，不得以
  　　公司名義經營業務或為其他法律行為。」，其立法目的在
　　　加強公司管理，並保障交易安全，對於未經設立登記而以
  　　公司名義經營業務或其他法律行為者，始加以處罰。查被
    　告丁○○原為稹捷公司董事長，待稹捷公司解散後，其為
　　　清算人進行清算程序，衡諸公司清算事宜事涉專業且程序
  　　繁雜，一般公司均委由會計師處理，被告丁○○辯稱清算
    　程序委由會計師處理等語，尚符常情，堪以採信。因此，
      稹捷公司何時清算程序完結，並向法院陳報完成，被告丁○○是否全然瞭解，仍有所疑，是被告丁○○於稹捷公司
      解散登記並清算終結後，再委任律師擔任告訴代理人，或
      有過失，然尚難遽認其有違犯公司法第19條第1 項之故意
      。又查稹捷公司於90年6 月間對戊○○、癸○○提出告訴
　　　，並委任丁俊文律師為告訴代理人。而該案於91年4 月26
  　　日經檢察官提起公訴並繫屬於本院，於本院歷經數次開庭
　　　，稹捷公司於訴訟進行期間之91年10月間辦理解散登記，
  　　並於92年5 月1 日向法院陳報清算終結，因該案件尚在進
　　　行中，被告丁○○雖以稹捷公司委任黃章典、朱柏璁律師
  　　擔任告訴代理人，惟因該案訴訟尚在進行中，其僅從事基
　　　於維護自身權益之行為，又係延續先前委任律師之相同行
  　　為，並非進行新的營業或法律行為，被告丁○○主觀上應
　　　無違犯此條文之主觀犯意，亦未涉及公司管理及交易安全
  　　之問題，核與公司法第19條所規範之目的不符，自應難以
　　　該罪相繩。
七、綜上所述，本件依公訴人所提全部證據，尚不足為被告3人
　　犯上揭行使業務上登載不實罪、使公務員登載不實罪及違反
  　公司法第19條第1 項之證明，仍有合理懷疑之存在，依「罪
    證有疑，利於被告」原則，尚不能僅以推測或擬制之方法，
　　為被告有罪之認定。此外，復查無其他證據足資證明被告有
  　公訴人所指之前揭犯行，揆諸首開說明，公訴人既不能證明
    被告3 人犯罪，爰均依法為被告無罪之諭知，以昭審慎。
本件經檢察官陳伯均到庭執行職務。
中　　華　　民　　國　　96　　年　　9 　　月　　28　　日
                  刑事第十一庭  審判長法　官　侯志融
                                    　法　官　歐陽漢菁
                                    　法　官　楊博欽
以上正本證明與原本無異。
如不服本判決，應於判決送達後10日內，向本院提出上訴狀。
                                      書記官　張玉如
中　　華　　民　　國　　96　　年　　9 　　月　　28　　日